【裁判字號】    99,交抗,373
【裁判日期】    990518
【裁判案由】    聲明異議
【裁判全文】
臺灣高等法院臺中分院刑事裁定         99年度交抗字第373號
抗  告  人
即受處分人  甲○○
上列抗告人因違反交通管理處罰條例案件，不服臺灣臺中地方法
院中華民國99年4月9日裁定（99年度交聲字第1598號）提起抗告
，本院裁定如下：
    主  文
抗告駁回。
    理  由
一、本案經本院審理結果，認原審裁定認事用法均無不當，應予
    維持，並引原審裁定書記載之事實、證據及理由。（如附件
    ）。
二、抗告意旨略以：(一)抗告人即受處分人（下稱抗告人）堅信民
    國97年3月8日當時員警僅開立一張「未依規定使用方向燈右
    轉」的罰單，本人當時拒簽的也只有這張罰單，至於後來為
    何多出 2張罰單？確實在未被告知要檢查駕照行照下，而今
    懷疑是員警因為抗告人當時拒簽罰單動作，利用職權私自開
    立的罰單，抗告人一直都是隨身攜帶駕照證件的。(二)聲明異
    議時，抗告人已檢附證明，97年7月8日親自到監理所繳納過
    罰單（當時誤以為就是未打方向燈的罰單）。抗告人質疑如
    有 3張罰單當年為何不是一起寄到台中縣大肚鄉住所，就算
    是97年 8月29日抗告人遷過戶籍到目前的雲林縣林內鄉，罰
    單也應該一起寄到當時正確的台中縣住所才是。本人懷疑是
    違法補開的罰單根本沒寄給當事人，而是直接轉給臺中監理
    站，監理站才以當事人未繳納罰金為由開立2610、2612號裁
    決書。監理所這種裁決顯然不符程序正義，企盼查明這 2張
    罰單是何時送達本人住所？由何人收領？如果當時確實未寄
    出這 2張罰單且無當事人拒收的情況，那麼監理所裁決書即
    不成立。原審僅以逾期就全數駁回異議，根本未查明真相，
    實難令抗告人信服，為此提出抗告云云。
三、(一)按汽車行駛有未隨車攜帶行車執照者，處汽車所有人新臺
    幣（下同）300元以上600元以下罰鍰，並責令改正、補換牌
    照或禁止其行駛；汽車駕駛人，有駕駛汽車未隨身攜帶駕駛
    執照者，處300元以上600元以下罰鍰，並責令補辦登記、補
    照、換照或禁止駕駛；汽車駕駛人轉彎時，在轉彎或變換車
    道前，未使用方向燈者，處 600元以上1800元以下罰鍰。道
    路交通管理處罰條例第14條第2款、第25條第3款、第48條第
    1項第1款分別定有明文。(二)次按行為人經「當場舉發」者，
    應填製舉發違反道路交通管理事件通知單（以下簡稱通知單
    ），並於被通知人欄予以勾記，其通知聯依下列規定辦理：
    應填記駕駛人或行為人姓名、性別、出生年月日、地址、身
    份證統一編號及車主姓名、地址、車牌號碼、車輛種類。被
    查獲之駕駛人或行為人為受處分人時，應於填記通知單後將
    通知聯交付該駕駛人或行為人簽名或蓋章收受之；「拒絕簽
    章者，仍應將通知聯交付該駕駛人或行為人收受，並記明其
    事由及交付之時間」；「拒絕收受者，應告知其應到案時間
    及處所，並記明事由與告知事項，『視為已收受』」，違反
    道路交通管理事件統一裁罰基準及處理細則第11條第1項第1
    款定有明文。(三)再按受處分人不服道路交通管理處罰條例第
    8 條主管機關所為之處罰，得於接到裁決書之翌日起20日內
    ，向管轄地方法院聲明異議，同條例第87條第 1項定有明文
    ；又按交通法庭認聲明異議不合法律上之程式或其異議權已
    經喪失者，應以裁定駁回之，但其不合法律上之程式可補正
    者，應先定期命為補正，逾期不補正者，即予駁回，道路交
    通案件處理辦法第18條亦有明文；再按處理違反道路交通管
    理事件，有關文書送達之程式，依行政程序法之規定；送達
    ，於應受送達人之住居所、事務所或營業所為之，違反道路
    交通管理事件統一裁罰基準及處理細則第 5條及行政程序法
    第72條第1項前段分別定有明文。
四、經查：
  (一)本件抗告人於97年3月8日早上10時20分許，駕駛車牌號碼Ｎ
    Ｒ-4072號自小客車，在彰化縣二水鄉南通、南通一段 20巷
    處，因「轉彎未依規定使用方向燈」及「未帶駕照」之違規
    ，經彰化縣警察局田中分局依違反道路交通管理處罰條例第
    48條第1項第1款及第25條第 3款舉發。抗告人未於應到案日
    期前到案，交通部公路總局臺中區監理所遂於99年 1月21日
    依違規事實分別以中監違字第裁60-Ｉ00000000 號、中監違
    字第裁60-Ｉ00000000號裁決書裁處罰鍰1800元及600元整，
    並依同條例第 63條記違規點數1點（原審卷第7、8頁）。又
    據原舉發單位彰化縣警察局田中分局函覆內容略以「本案係
    本分局員警於97年3月8日在二水鄉○○路當場攔停舉發之案
    件無誤；經查係違規人當場表示未攜帶駕照、行照，只持身
    分證供舉發員警核對身份，事後違規人因不服被舉發 3項違
    規，拒絕簽收違規單，舉發員警遂依『違反道路交通管理事
    件統一裁罰基準及處理細則第11條第1項第1款規定』辦理等
    」，有彰化縣警察局田中分局99年3月19日田警分五字第099
    004726號函在卷可稽（原審卷第9頁）。
  (二)抗告人雖辯稱97年7月8日曾親自到監理所繳納過罰單，並檢
    附繳款收據影本 1紙云云，惟查：1.該經繳納之罰單號碼係
    Ｉ00000000號，罰鍰金額600元（原審卷第4頁），與本件抗
    告人所指摘之罰單Ｉ00000000號（轉彎未使用方向燈，罰鍰
    1800元）、Ｉ00000000號（未隨身攜帶駕照，罰鍰600元）
    究有不同；2.據原舉發單位彰化縣警察局田中分局函覆內容
    ，抗告人於97年3月8日10時20分許，除有「右轉未使用方向
    燈」之違規外，另有未帶「行照」、「駕照」之違規，計 3
    項違規，且有不服舉發拒絕簽收之情，核與彰化縣警察局舉
    發違反道路交通管理事件通知單彰警交字第Ｉ00000000 號
    、Ｉ00000000號所載內容相符（原審卷第5、6頁）；3.又據
    抗告人於聲明異議狀中自承97年3月8日為警舉發「右轉未使
    用方向燈」，因有爭議當時抗告人「拒簽」罰單，員警「告
    知拒簽後還是會收到罰單」等語。4.另據上開彰警交字第Ｉ
    00000000號、Ｉ00000000號舉發通知單上「違規事實」欄位
    所載「轉彎未依規定使用方向燈、並已告知繳納期限」、「
    未帶駕照、並已告知繳納期限」之註記，「應到案處所」欄
    位所載「臺中區監理所」之註記。顯見舉發員警於舉發當時
    業已按違反道路交通管理事件統一裁罰基準及處理細則第11
    條第1項第1款規定辦理，即針對「『拒絕簽章』者，仍應將
    通知聯交付該駕駛人或行為人收受，並記明其事由及交付之
    時間；『拒絕收受』者，應告知其應到案時間及處所，並記
    明事由與告知事項，『視為已收受』」，是本件抗告人為警
    當場舉發當時既然「拒簽收」，抗告人於聲明異議狀中亦自
    承員警告知拒簽後還是會收到罰單等語，員警並已依法告知
    其應到案時間及處所、記明事由與告知事項，則上開彰警交
    字第Ｉ00000000號、Ｉ00000000號舉發通知單，應『視為已
    收受』。抗告人仍執陳詞狡辯罰單何時送達本人、何人收領
    ，顯屬無據。至於抗告人雖稱其一直都是隨身攜帶駕照證件
    ，然如抗告人於舉發當時蓄意隱匿駕照、行照，拒為出示，
    舉發員警自無從認定，併此敘明。
  (三)抗告人就前開違規事實，為警舉發後，如未於到案日期前到
    案，依法應由應到案處所即交通部公路總局臺中區監理所一
    違規事實分別製作裁決書裁處，並將裁決書送達抗告人，抗
    告人如有不服，應於接到裁決書送達翌日起20日內聲明異議
    。今查抗告人之戶籍地址，自97年 8月29日遷址迄今，均為
    「雲林縣林內鄉坪頂村坪頂54號」，此業經抗告人於原審聲
    明異議狀中自承，並有抗告人個人基本資料查詢結果在卷足
    憑（原審卷第3頁、第10頁）。而本件上開中監違字第裁60-
    Ｉ00000000號、中監違字第裁 60-Ｉ00000000號裁決書經以
    郵務掛號之方式於99年 1月26日送達至抗告人戶籍地址，因
    未獲會晤本人，而由抗告人之弟林訓勇以同居人身份簽名收
    受，有交通部公路總局臺中區監理所送達證書影本 2紙在卷
    可稽（原審卷第7頁反面、第8頁反面），則上揭裁決書均已
    合法送達無誤，至其弟林訓勇何時或有無將該裁決書轉交抗
    告人，對合法送達效力不生影響。又抗告人設籍於雲林縣，
    非居住於處罰機關所在之臺中縣大肚鄉，且非居住於受理聲
    明異議案件之本院管轄區域，依法院訴訟當事人在途期間標
    準第4條第1項第3款、第2條第1項之規定，其在途期間為5日
    ，則抗告人倘對上開處分不服，依上開規定，至遲應於99年
    2 月22日止提出異議，然抗告人遲至99年 3月11日始具狀聲
    明異議，有聲明異議狀上原處分機關總收文章戳可憑，抗告
    人顯然逾期聲明異議，其聲明異議即非合法，且屬無從命其
    補正事項，原審法院據以駁回異議，核無不當。是本件抗告
    為無理由，應予駁回。
五、據上論結，應依道路交通案件處理辦法第26條，刑事訴訟法
    第412條，裁定如主文。
中    華    民    國    99    年    5     月    18    日
              刑事第四庭  審判長法  官  洪  耀  宗
                                法  官  劉  登  俊
                                法  官  許  文  碩
以上正本證明與原本無異。
不得再抗告。
                                書記官  郭  蕙  瑜
中    華    民    國    99    年    5     月    18    日

司法院資訊處製作；財團法人民間司法改革基金會備份。
